臺灣高等法院民事裁定　　　　　　　　100年度非抗字第151號
再 抗　告 人　天外天國際育樂股份有限公司
兼法定代理人　張世鈺
共 同代理 人　巫宗翰律師
上列再抗告人因與相對人賴素珍間票款執行事件，對於中華民國
100年9月6日臺灣臺北地方法院100年抗字第215號所為裁定，提
起再抗告，本院裁定如下：
    主  文
再抗告駁回。
再抗告程序費用由再抗告人負擔。
    理  由
一、按對於非訟事件抗告法院之裁定，以抗告無理由而駁回，或
    以抗告有理由而廢棄或變更之裁定再為抗告者，僅得以其適
    用法規顯有錯誤為理由，此觀非訟事件法第45條第3項規定
    自明。而所謂適用法規顯有錯誤，係指原裁定就其取捨證據
    所確定之事實適用法規顯有錯誤而言，不包括認定事實不當
    之情形在內（最高法院80年台上字第1326號判例參照）。又
    本票執票人，依票據法第123條規定，聲請法院裁定許可對
    發票人強制執行，係屬非訟事件，此項聲請之裁定，及抗告
    法院之裁定，僅依非訟事件程序，就本票形式上之要件是否
    具備予以審查，並無確定實體上法律關係存否之效力，如發
    票人就票據債務之存否有爭執時，應由發票人提起確認之訴
    ，以資解決（最高法院57年台抗字第76號判例參照）。
二、本件再抗告意旨略謂：本件緣起於伊公司前借票（支票）予
    訴外人德峰營造股份有限公司（下稱德峰公司），而該公司
    將票據交付他人，伊公司為避免公司跳票，始應相對人要求
    開立12紙支票及同意相對人將款項匯入天外天公司帳戶，以
    協助德峰公司借款，故伊僅係出票之票據關係，與相對人並
    未有借貸關係。嗣兩造雖於97年1月16日因確認上開票據持
    有關係而簽訂協議書，並由伊依欠款總額6075萬元開立同額
    之系爭本票一紙，惟該票之最後發票日為97年8月31日，是
    相對人之票款請求權已逾3年未行使而罹於時效。再者，相
    對人就系爭本票所有權利提起訴訟，已獲勝訴判決（臺灣臺
    北地方法院99年度重訴字第398號），伊雖提起上訴，惟相
    對人得於提供擔保後為假執行，自無須再就系爭本票聲請本
    票裁定，是相對人於本件不具權利保護要件，原裁定應駁回
    其聲請而未駁回，適用法規顯有錯誤，爰提起再抗告，求予
    廢棄原裁定云云。惟查：
（一）按票據上之權利，對本票發票人，自到期日起算3年間不
      行使，因時效而消滅，雖為票據法第22條第1項所明定。
      惟本件系爭本票到期日為97年8月31日一節，有系爭票據
      附卷可稽（原法院100年度司票字第8120號第4頁），是執
      票人對發票人之票據權利，揆諸前揭規定，自到期日起算
      3年應至100年8月31日始罹於時效消滅。惟本件相對人（
      即執票人）時效期間屆至前，已於100年8月1日行使追索
      權，並依票據法第123條聲請原法院裁定准予強制執行乙
      事，亦有本票裁定聲請狀（暨原法院收狀戳記）在卷可憑
      （原法院100年度司票字第8120號第1頁），是抗告人辯稱
      相對人之票款請求權已逾3年未行使而罹於時效云云，核
      無足採。
（二）次按執票人依票據法第123條規定，向本票發票人行使追
      索權時，聲請法院裁定對發票人之財產強制執行者，其性
      質與非訟事件無殊，法院就本票形式上之要件是否具備予
      審查為已足，是本件再抗告人就系爭本票原因事實主張伊
      僅係出票之票據關係，與相對人並未有借貸關係縱屬實情
      ，亦屬實體上法律關係之爭執，應依訴訟程序另謀解決，
      尚非非訟程序所得審究。另相對人就系爭本票所有權利提
      起民事訴訟獲勝訴判決（原法院99年度重訴字第398號）
      與依票據法第123條規定向本票發票人行使追索權分屬二
      事，兩造間上開民事訴訟既因再抗告人提起上訴，相對人
      尚未獲勝訴判決確定，則其依票據法第123條規定向再抗
      告人行使追索權，以保障權益，即難謂欠缺權利保護必要
      。
（三）綜上所述，抗告法院依其形式審查結果，駁回再抗告人之
      抗告，於法並無違誤，再抗告意旨指摘原裁定不當，求予
      廢棄，非有理由，應予駁回。
三、據上論結，本件再抗告為無理由，爰裁定如主文。
中    華    民    國   100    年    11    月    25    日
                  民事第十庭
                      審判長法  官  張宗權
                            法  官  鄭純惠
                            法  官  周玫芳
正本係照原本作成。
不得抗告。
中    華    民    國   100    年    11    月    29    日
                            書記官  陳嘉文